【裁判字號】    98,自,42
【裁判日期】    980922
【裁判案由】    詐欺
【裁判全文】
臺灣臺北地方法院刑事判決                98年度自字第42號
自  訴  人  丙○○
            甲○○
共      同
自訴代理人  黃呈祿律師
被      告  乙○○
            丁○○
共      同
選任辯護人  何邦超律師
上列被告等因詐欺等案件，經自訴人等提起自訴，本院判決如下
：
    主  文
乙○○、丁○○均無罪。
    理  由
一、自訴意旨略以：
  (一)被告乙○○係自訴人之二伯父，被告丁○○係被告乙○○所
    生之四男，民國八十三年間為其二姑母王寶鳳收養，和自訴
    人原係堂兄弟，王寶鳳於八十四年一月二十三日死亡，丁○○因而繼承王寶鳳之財產。緣包括王寶鳳在內之王家第一代
    五人將其所持有惠勝股份有限公司（下稱惠勝公司）股份共
    八百十六萬五千股，以每股二十八元之價格出售予長勝投資
    股份有限公司（下稱長勝公司），長勝公司再以每股二十八
    點二元之價格將其中七百九十八萬五千股轉售予包括自訴人
    在內之王家第二代六人，長勝公司保留十八萬股，上述所有
    惠勝公司股份轉讓股價之支付以及股份買受人依法代徵證券
    交易稅之繳納，均是由乙○○指示證人劉建欽辦理，長勝公
    司應給付股份出賣人王薛貴美（訴外人王森稔、王森德之母
    ）、陳芳雲（自訴人之母）之股款則分別以轉帳方式轉入王
    錦珍（王薛貴美之夫，王森稔之父）、王錫玉（陳芳雲之夫
    、自訴人之母）在第一銀行苗栗分行之帳戶內。
  (二)乙○○明知上情，竟基於教唆、幫助訴訟詐欺之犯意，唆使
    其所生之三男即訴外人王賢國，和丁○○共同於九十四年四
    月四日，以王賢國和被告丁○○為債權人，虛捏自訴人等積
    欠借款未還為由，以自訴人二人及訴外人王森稔、王森德為
    債務人，向本院提出民事支付命令聲請狀聲請核發支付命令
    ，該聲請狀內主張略以：王寶鳳於七十九年三月一日各借自
    訴人新臺幣（下同）一千八百十三萬元，約定自八十二年三
    月起由自訴人以匯款至王寶鳳在台北銀行城東分行（下稱北
    銀城東）申請設立之帳號000000000000號帳戶
    之方式分六期還款，惟包括自訴人在內之債務人四人均只還
    款二期本息，是自訴人各尚積欠王寶鳳一千二百零八萬六千
    元等語。嗣自訴人於九十四年七月二十一日具狀聲明異議，
    本院以九十四年度重訴字第一○七四號案件分案審理，詎丁○○於該案中委任之訴訟代理人何邦超律師於九十四年九月
    三十日又具狀表示：由王寶鳳借貸予自訴人之款項，係長勝
    公司向王寶鳳購買其在惠勝公司之股份，長勝公司又將之部
    分出賣予自訴人，並約定由自訴人分別給付購買股份之價款
    予王寶鳳，事實上王寶鳳係以每股二十八元之股價出售予長
    勝公司，長勝公司再以每股二十八點二元之股價出售予自訴
    人各六十四萬七千五百股，約定自訴人直接將股款以每股二
    十八元計算給付與王寶鳳，計自訴人各應給付王寶鳳一千八
    百十三萬元，惟自訴人一直無法支付上述股款，王寶鳳遂與
    自訴人約定將上述股款轉作為王寶鳳借款予自訴人等語。另
    又於九十五年五月三十日提出民事準備書（五）狀，表示：
    七十九年三月以前，王寶鳳等五人出售彼等所持有惠勝公司
    部分股份合計八百十六萬五千股（每股以二十八元計）予自
    訴人等六人，惟因是時自訴人等無資金交付出賣人，為免股
    份移轉遭稅捐機關認定為贈與行為，股份買賣雙方及長勝公
    司即為通謀虛偽意思表示，通謀虛偽由王寶鳳等人將股份出
    售予長勝公司，再由長勝公司出售予自訴人等，因自訴人等
    暫無資金支付股份買賣價金，乃與王寶鳳約定，股份買賣價
    金轉作借款，嗣自訴人與王寶鳳於八十一年間約定，自八十
    二年三月間分六期還款，惟自訴人均只還款二期等語。
  (三)丁○○於本院九十四年度重訴字第一○四七號案件審理時，
    為達到其詐欺得利之意圖，即基於行使偽造私文書之犯意，
    向法院提出虛偽不實之股票買賣借貸契約書作為證據；另乙○○於本院九十四年度重訴字第一○七四號案件審理時，復
    出庭證稱自訴人等給付長勝公司的款項是什麼錢伊不知道，
    當時（七十九年三月間）股權已經登記給自訴人，但自訴人
    沒有錢付款，伊不知道從自訴人帳戶取款轉存入長勝公司帳
    戶的取款條和存入憑條是誰給的錢，長勝公司有無收到錢伊
    也不知道；伊不知道八十二年三月間和同年九月間匯款兩期
    是誰匯的，但伊知道那是自訴人欠王寶鳳股票的借款所以來
    匯款云云等不實證詞。而本院九十四年度重訴字第一○七四
    號案件於九十六年九月二十八日宣判，承辦法官採信丁○○
    、乙○○所為陳述，判決自訴人丙○○、甲○○應各給付丁○○一千二百零八萬六千元及自八十九年七月二十日起至清
    償日止，按年息百分之五計算之利息，使得自訴人受有損害
    。
  (四)因認丁○○涉犯刑法第三百三十九條第二項詐欺得利罪嫌、
    同法第二百十六條、第二百十條行使偽造私文書罪嫌，被告
    乙○○涉犯刑法第二十九條、第三十條、第三百三十九條第
    二項教唆、幫助詐欺得利罪嫌云云。
二、按犯罪事實應依證據認定之，無證據不得推定其犯罪事實。
    又不能證明被告犯罪者，應諭知無罪之判決，刑事訴訟法第
    一百五十四條、第三百零一條第一項分別定有明文。次按刑
    事訴訟法上所謂認定犯罪事實之證據，係指足以認定被告確
    有犯罪行為之積極證據而言，該項證據自須適合於被告犯罪
    事實之認定，始得採為斷罪資料；如未能發現相當證據，或
    證據不足以證明，自不能以推測或擬制之方法，以為裁判之
    基礎。
三、自訴人認被告二人涉有上開犯行，係以乙○○於本院九十四
    年度重訴字第一○七四號案件審理時所為陳述、財政部臺北
    市國稅局證券交易稅一般代徵稅額繳款書、長勝公司第一銀
    行苗栗分行七十九年三月至七十九年四月存提明細、丙○○
    八十一年七月十三日儲蓄存款存單、丙○○第一銀行帳號○
    八三一一四號帳戶八十二年三月三十日轉帳收入傳票、取款
    憑條、以丙○○名義匯款王寶鳳八十二年三月三十日匯款申
    請書代收入傳票、甲○○八十一年七月十八日儲蓄存款存單
    、甲○○第一銀行帳號○五五八八九號帳戶八十二年三月三
    十日轉帳收入傳票、取款憑條、以甲○○名義匯款王寶鳳八
    十二年三月三十日匯款申請書代收入傳票、惠豐油廠八十二
    年九月二十一日取款憑條、現金收入傳票、八十二年九月二
    十一日、同年月二十四日匯款申請書代收入傳票、第一商業
    銀行苗栗分行九十五年三月六日一苗字第○四七號函所附之
    傳票影本、第一商業銀行苗栗分行九十五年四月二十六日（
    九五）一苗字第一一二號函所附之長勝公司七十九年三月六
    日至二十日傳票影本、第一商業銀行苗栗分行九十四年五月
    二十四日（九五）一苗字第一四三號函所附之傳票憑證影本
    、第一商業銀行苗栗分行九十六年三月六日（九六）一苗字
    第六七號函所附之交易憑證相關資料、丙○○七十九年三月
    五日借款申請書、王世權帳戶七十九年三月七日放款收回傳
    票等為其論據。訊據被告二人堅詞否認有何訴訟詐欺、幫助
    、教唆訴訟詐欺、行使偽造私文書之犯行，均辯稱：自訴人
    二人確有向王寶鳳借款之事實，丁○○向本院聲請對自訴人
    等人核發支付命令，請求返還借款所述之事實經過，確屬真
    實，丁○○所提出之股票買賣借貸契約書亦屬真正，其將之
    作為證據提出於法院，自非屬行使偽造私文書，法院判決自
    訴人應各給付丁○○一千二百零八萬六千元及自八十九年七
    月二十日起至清償日止，按年息百分之五計算之利息，係丁○○本於消費借貸、繼承關係所應得，自無所謂訴訟詐欺，
    乙○○亦無教唆、幫助訴訟詐欺等語。
四、經查：
  (一)被告乙○○係自訴人二人之二伯父，被告丁○○係被告乙○○所生之四男，八十三年間為其二姑母王寶鳳收養，嗣王寶
    鳳於八十四年一月二十三日死亡，丁○○因而繼承王寶鳳之
    財產；自訴人丙○○曾於八十二年三月十日及八十二年九月
    二十二日，自訴人甲○○曾於八十二年三月三十日、八十二
    年九月二十七日，各匯款三百八十一萬九千八百零八元、三
    百八十一萬五千二百七十五元至王寶鳳向臺北富邦商業銀行
    城東分行（下稱臺北富邦銀行）所申請設立之帳號0000
    00000000號活期儲蓄存款帳戶；丁○○與訴外人王
    賢國，於九十四年四月四日，以彼等為債權人，以訴外人王
    森稔、王森德、丙○○、甲○○為債務人，向本院提出民事
    支付命令聲請狀聲請核發支付命令，請求王森稔、王森德應
    分別給付王賢國各一千二百零八萬六十元、七百三十五萬四
    千元及自八十四年十月一日起至清償日止，按年息百分之五
    計算之利息，丙○○、甲○○、王森德應分別給付丁○○各
    一千二百零八萬六千元、一千二百零八萬六千元、四百七十
    三萬三千元，及分別自八十四年十月一日起至清償日止，按
    年息百分之五計算之利息，嗣自訴人丙○○、甲○○於九十
    四年七月二十一日具狀聲明異議，本院以九十四年度重訴字
    第一○七四號分案審理，於九十六年九月二十八日，本於消
    費借貸和繼承之法律關係，判決自訴人丙○○、甲○○應各
    給付丁○○一千二百零八萬六千元及自八十九年七月二十日
    起至清償日止，按年息百分之五計算之利息，嗣自訴人不服
    提起上訴，復於九十八年七月八日，經臺灣高等法院九十六
    年度重上字第五八六號判決上訴駁回等情，為自訴人、被告
    所不爭執，復經本院調取臺灣高等法院九十六年度重上字第
    五八六號案件卷宗（含本院九十四年度促字第一○八三○號
    民事聲請事件卷宗《下稱促一○八三○號卷》、本院九十四
    年度重訴字第一○七四號返還借款民事卷宗《下稱重訴一○
    七四號卷》）核閱無訛，復有戶籍謄本、王寶鳳臺北富邦銀
    行存摺節本、對帳卡及臺北富邦銀行九十五年八月二十九日
    北富銀城東字第九五○○○二五三號函可稽（附於促字第一
    ○八三○號卷第十九頁、第二四頁至第二九頁、重訴一○七
    四號卷第一宗第二八六頁），堪信為真正。
  (二)關於丙○○於八十二年三月十日及八十二年九月二十二日，
    甲○○於八十二年三月三十日、八十二年九月二十七日，各
    匯款三百八十一萬九千八百零八元、三百八十一萬五千二百
    七十五元至王寶鳳臺北富邦銀行帳號0000000000
    00號活期儲蓄存款帳戶之原因，被告主張係王寶鳳前以每
    股二十八元之價格，出賣惠勝公司股份各六十四萬七千五百
    股予自訴人，惟因上訴人無資金支付該股份買賣價金，為免
    股份移轉遭稅捐機關認定為贈與而課贈與稅，雙方遂與訴外
    人長勝公司為通謀虛偽意思表示，先由王寶鳳將系爭股份出
    賣予長勝公司，再由長勝公司將系爭股份出賣予自訴人，雙
    方並約定系爭股份之買賣價金各一千八百十三萬元轉為借款
    ，自訴人應自八十二年三月起以每半年為一期，分六期償還
    本息，故上開匯款係自訴人所償還前二期之借款本息；並舉
    出七十九年三月一日王寶鳳、訴外人王寶妹與包含自訴人二
    人在內所簽訂之股票買賣借貸契約書一紙可證（下稱系爭契
    約，見本院卷第一宗第一○六頁）。觀諸上開股票買賣借貸
    契約書前言：「立約人：…王寶鳳（簡稱甲方），…丙○○
    、甲○○（簡稱乙方）…」、第一條：「甲方讓售惠勝實業
    股份有限公司股票之股數，約定為…王寶鳳一百五十四萬二
    千股，…分配與乙方各人承受，…計為王世權、王賢焜、王
    森稔、王森德、丙○○、甲○○各六十四萬七千五百股」，
    第二條：「雙方為遵守惠勝實業股份有限公司股票，必須透
    過長勝投資股份有限公司買賣之約定，乙方承受前項股權所
    需款項，由乙方共同籌集資金支付長勝投資公司。而甲方讓
    與前項股權與長勝投資股份有限公司所取得之款項，亦同意
    全數借與乙方融通使用。乙方應將所承受之惠勝公司股票連
    同委託書交由甲方質押，作為該借款之擔保」，第三條：「
    乙方各人應負擔償還甲方之借貸金額詳列如左…丙○○借貸
    金額一千八百十三萬元、甲○○借貸金額一千八百十三萬元
    ，貸與人王寶鳳」、第四條：「乙方向甲方借貸前項款項，
    約定按中央銀行放款利率計息，雙方同意於惠勝實業公司股
    票上市之次年三月起（但最遲不得逾八十三年三月），每半
    年為一期，分六期平均償還本金及其利息」之記載；可知丁○○主張自訴人有向王寶鳳借款，並非子虛。自訴人雖主張
    系爭契約屬偽造，惟自訴人之父親王錫玉於本院九十四年度
    重訴字第一○七四號案件作證時，亦曾提出同份契約之影本
    （見重訴一○七四號卷第二宗第九一頁），且系爭契約相關
    人之簽名、蓋章均無人否認真正，堪認上開契約確係真正，
    自訴人遽論系爭契約為偽造，並認丁○○於上開請求返還借
    款之民事案係中提出系爭契約為證據係屬行使偽造私文書，
    實乏所據。
  (三)復觀諸自訴人之父親王錫玉於本院九十四年度重訴字第一○
    七四號案件作證時，所提出另份股票買賣借貸契約書（下稱
    另份契約）前言：「立約人：…陳芳雲（即上訴人之母、王
    錫玉之配偶）（簡稱甲方）、…丙○○、甲○○（簡稱乙方
    ）」，第一條：「甲方讓售惠勝實業股份有限公司股票之股
    數，約定為…陳芳雲一百二十六萬股，…分配與乙方各人承
    受，…計為…丙○○十一萬六千八百三十四股、甲○○六十
    四萬六千八百三十三股」（見重訴一○七四號卷第二宗第九
    二頁）之約定，佐以系爭契約上開記載，可見自訴人丙○○
    、甲○○分別自王寶鳳處各取得六十四萬七千五百股；另自
    其母陳芳雲處取得十一萬六千八百三十四股、六十四萬六千
    八百三十三股（自訴人由陳芳雲處取得之股份部分，係屬贈
    與，此依財政部臺灣省中區國稅局八十二年四月二十三日中
    區國稅稽字第八二○二七一○號函記載：「臺端《即陳芳雲
    》於七十九年三月間間以出售惠勝實業股份有限公司股權所
    得價款之一部分計二千一百三十八萬二千六百七十六元，供
    貴子女丙○○及甲○○承購惠勝實業股份有限公司之股權，
    核屬『視同贈與』行為」等語即明《見重訴一○七四號卷第
    二宗第九三頁》），則丙○○共取得七十六萬四千三百三十
    四股，甲○○共取得一百二十九萬四千三百三十三股。而惠
    勝公司七十八年九月三十日之股東名簿記載丙○○之股數為
    五十四萬五千股、甲○○之股數為一萬五千股（見重訴一○
    七四號卷第一宗第二一三頁），七十九年三月十四日之股東
    名簿記載丙○○之股數為一百三十萬九千三百三十四股、甲○○之股數為一百三十萬九千三百三十三股（見重訴一○七
    四號卷第二宗第十四頁），二者之差額與自訴人自王寶鳳處
    所購買及自陳芳雲處所受贈之股數相符，是系爭契約所約定
    之股份買賣亦有完成。
  (四)又本案被告乙○○於本院九十四年度重訴字第一○七四號案
    件時，曾證稱：王寶鳳之股票（應係股份之意）賣給丙○○
    、甲○○，但丙○○、甲○○不能馬上付清，改成借款並分
    期付款，所以要還借款；股份是先賣給長勝公司，長勝公司
    轉給丙○○、甲○○，後來大家沒有拿錢，轉成借款；當時
    是八十二年三月間開始分作六期還款，一期半年，本金還有
    利息要匯入王寶鳳在臺北的帳戶，八十二年第一、二期都有
    匯款，長勝公司跟這些人買，長勝公司賣給第二代，要給長
    勝公司的錢直接給王寶鳳，他們沒有付給長勝公司，直接付
    給王寶鳳（見重訴一○七四號卷第一宗第四四頁至第四七頁
    ），系爭契約之內容係正確的，契約上寫什麼日期就是什麼
    日期等語（見重訴一○七四號第二宗第一八一頁至第一八五
    頁）。另帳卡二張（見促一○八三○號卷第二八頁、第二九
    頁），係丙○○、甲○○欠王寶鳳錢之帳卡，帳卡上打勾的
    部分即係王寶鳳收到丙○○、甲○○還款後，請乙○○代為
    記載於帳戶上一節，亦為乙○○於上開民事案件審理中、本
    院審理中供陳明確（見重訴一○七四號卷第二宗第一八一頁
    、本院九十八年九月八日審判筆錄第十頁、第十一頁）等語
    ，復與系爭契約上之記載相符，益徵自訴人為買受王寶鳳所
    持有之惠勝公司股份，約定將系爭股份買賣價款各一千八百
    十三萬元轉作借款，分六期返還借款本息，但自訴人等均只
    清償借款二期，各尚欠王寶鳳一千二百零八萬六千元之借款
    本息。
  (五)自訴人雖主張彼等未向王寶鳳購買系爭股份，彼等向長勝公
    司購買股份之價款亦已全數付清云云，惟與上開證據均不相
    符，已難遽信，自訴人雖提出彼等於七十九年三月十五日在
    第一銀行活期儲蓄存款取款條、存入長勝公司之活期存款存
    入憑條及長勝公司設於第一銀行第00000000000
    號帳戶於七十九年三月之對帳單為證欲實其說，然查：
  1.依長勝公司對帳單（見重訴一○七四號卷第一宗第一○三頁
    ）所載，長勝公司於七十九年三月六日分別有七百二十萬元
    、九百三十三萬一千一百四十六元及四千八百七十八萬二千
    九百二十七元，各以訴外人王賢焜、丙○○及訴外人王世權
    之名義匯入及轉帳存入。王賢焜部分係七十九年三月六日自
    彰化商業銀行吉林分行匯入長勝公司（見第一銀行九十五年
    三月六日一苗字第○四七號函之長勝公司收入傳票編號１，
    見重訴一○七四號卷第一宗第一○五頁），自訴人丙○○及
    王世權部分則係分別於同年月十五日、六日自第一銀行借得
    一千百萬元、四千九百萬元後，於同年月六日分別轉帳存入
    長勝公司九百三十三萬一千一百四十六元及四百七十八萬二
    千九百二十七元（存入憑條見重訴一○七四號卷第一宗第一
    ○六頁、一○七頁）。而長勝公司於同日再以「ＴＰ」方式
    將六千五百二十一萬零三百七十六元轉帳予王寶妹（見第一
    銀行九十五年三月六日一苗字第○四七號函檢附之長勝公司
    支出至王寶鳳等人帳戶明細表）。王寶妹帳戶旋於同年月七
    日、九日向王賢焜清償五百萬元、代還前揭王世權向第一銀
    行之借款本息共計四千九百零一萬五千六百五十三元（包括
    本金四千九百萬元及利息一萬五千六百五十三元）及轉帳支
    出九百十萬元，合計王寶妹帳戶共轉帳支出六千三百十一萬
    五千六百五十三元。另自訴人丙○○於七十九年三月五日自
    第一銀行所借得之一千二百萬元，則由王寶妹於同年三月十
    六日自其帳戶分別提領二千四百萬七千六百六十六元及二千
    七百十三萬五千七百九十二元後，再撥付其中一千二百零三
    萬九千四百十七元償還（包括利息三萬九千四百十七元）（
    參見被告所提出借款還款流程圖說附表一，本院卷第二宗第
    五十頁）。
  2.依長勝公司對帳單所載，自訴人甲○○於七十九年三月十日
    十二時五十六分十七秒，自其於第一銀行帳號000000
    00號帳戶領取二千四百十八萬七千四百七十元存入長勝公
    司帳戶，該筆款項乃係自訴人甲○○於同日自第一銀行借得
    二千四百萬元後，再於同日轉帳前揭款項存入長勝公司，加
    計訴外人王森稔於同日十二時五十六分十七秒匯款二千七百
    五十四萬九千六百二十四元存入長勝公司，長勝公司則於同
    日再以「ＴＰ」方式轉帳予乙○○四千八百九十三萬四千三
    百二十元，另於同年月十五日以「ＴＰ」方式轉帳五萬元予
    乙○○（見第一銀行九十五年三月六日一苗字第○四七號函
    所附長勝公司支出至王寶鳳等人帳戶明細表，重訴一○七四
    號卷第一宗第一○四頁）。嗣乙○○旋於同年月十二日自第
    一銀行帳號00000000號帳戶轉帳支出四千八百九十
    萬元，代為償還自訴人甲○○積欠第一銀行之二千四百萬元
    借款及利息一萬五千三百三十三元，亦有第一銀行九十六年
    三月六日（九六）一苗字第六七號函附件編號１０（即乙○○
    帳戶之活期儲蓄存款取款條）、編號（丙○○帳戶之活期
    儲蓄存款取款條）、編號（即甲○○帳戶之放款收回傳票
    ）、編號（王森稔帳戶放款收回傳票）等交易憑證資料可
    證（見重訴一○七四號卷第二宗第二○九頁以下）。
  3.自訴人丙○○、甲○○於七十九年三月十五日十四時十七分
    七秒，分別自其帳戶領取一千二百零九萬三千七百四十九元
    、一千二百零九萬三千七日二十一元（共計二千四百十八萬
    七千四百七十元）存入長勝公司帳戶，該筆款項乃自訴人丙○○、甲○○於同日自第一銀行各借入一千二百萬元後，於
    同日轉帳存入長勝公司。長勝公司於同日十四時十七分五十
    五秒，再以「ＴＰ」方式將三千五百零六萬八千三百二十元
    轉帳至王錫玉在第一銀行所開立之帳號000000000
    00號號帳戶，王錫玉旋於同日自第一銀行帳號00000
    000000號帳戶轉帳支出三千五百零六萬八千三百二十
    元代為償還上揭以丙○○、甲○○向第一銀行之借款（即各
    一千二百萬元）及利息各三千八百三十三元等情，有第一銀
    行九十五年三月六日一苗字第○四七號函所附長勝公司支出
    至王寶鳳等人帳戶明細表可稽（見重訴一○七四號卷第一宗
    第一○四頁）亦與第一銀行九十六年三月六日（96）一苗字
    第六七號函（見重訴一○七四號卷第二宗第二○九頁）附件
    編號（即王錫玉帳戶於七十九年三月十六日之轉帳資料）
    、編號（即丙○○帳戶於七十九年三月十六日之放款收回
    傳票）、編號（即王寶鳳帳戶於七十九年三月十六日之放
    款收回傳票）、編號（即王錫玉帳戶於七十九年三月十六
    日放款收回傳票）、編號（即甲○○帳戶於七十九年三月
    十六日日之放款收回傳票）、編號（即王寶鳳帳戶於七十
    九年三月十六日之放款收回傳票）、編號（即丙○○帳戶
    於七十九年三月十六日之放款收回傳票）、編號（即甲○○帳戶於七十九年三月十六日之放款收回傳票）等憑證相關
    資料在卷可證。
  4.由上開款項流向可知，上開各存款取款條及存入憑條，係為
    配合自訴人與王寶鳳間通謀虛偽意思表示而為，自訴人丙○○、甲○○並未實際支付款項予長勝公司，王寶鳳亦未因出
    售系爭股份而實際取得款項。
  (六)又相關匯款、證券交易稅繳交之動作，係由當時任職於惠勝
    公司之劉建欽所辦理，為被告所不爭執。證人劉建欽於本院
    九十四年度重訴字第一○七四號案件審理時證稱：惠勝公司
    因為過去屬於兄弟經營，老闆也好幾個，都可以下命令，也
    可以替他委辦，那時候董事長是乙○○，總經理是王錫玉，
    還有常務董事王錫珍。這是個人的存戶，不是屬於公司，這
    是個人的授權，伊才去辦理，也有經理名義人的同意，文件
    上名義人係經營惠勝公司王家第一代之子女，王家第二代沒
    有代表來做業務指示，但是上一輩即王家第一代都會來跟伊
    指示，應係有王家第一代之同意授權伊才去辦理等語（見重
    訴一○七四號卷第二宗第一七七頁至第一七九頁）；另訴外
    人王森德曾向本院對本案被告丁○○、乙○○、訴外人王賢
    國提起訴訟詐欺自訴，經本院以九十五年度自字第五四號裁
    定自訴駁回後，經臺灣高等法院以九十六年度抗字第二七三
    號撤銷原裁定，發回本院，現由本院以九十六年度自更（一
    ）字第三號審理中，於該案九十八年六月二日審理期日中，
    證人劉建欽並證述：伊有參與惠勝公司股權移轉之處理、證
    券交易稅之繳交等過程；當初整個股權移轉過程，都是經過
    王氏家族第一代、第二代同意，第一代是指：乙○○、王錫
    珍、王錫玉、王寶妹、王寶鳳及其配偶。第二代是指：王世
    權、王賢焜、甲○○、王森稔、王森德、丙○○、還有其他
    人，伊不清楚王家第一代、第二代股權轉讓的經過、原因（
    見本院卷第二宗第二百三十八頁反面、第二四一頁）。從而
    ，證人劉建欽僅係聽從惠勝公司老闆即王家第一代之指示，
    而辦理本案相關匯款、證券交易稅繳交事宜，縱如自訴人所
    主張，均係乙○○指示劉建欽辦理，乙○○亦係在執行系爭
    契約書上所記載之約定內容而已。況本案係為了規避贈與稅
    ，始透過長勝公司為買賣之通謀虛偽意思表示，而證人劉建
    欽已證稱其並不清楚王家第一代、第二代股權轉讓的經過、
    原因，是劉建欽純係聽命行事而已，對於自訴人與王寶鳳間
    之借貸關係存否，難認知悉，是自訴人聲請傳訊劉建欽，本
    院認核無必要。
  (七)綜合上開事證以觀，可知當初經營惠勝公司之王家第一代，
    欲將股份移轉予王家第二代，為免遭課徵高額贈與稅，始與
    長勝公司為通謀虛偽意思表示，製造包含王寶鳳在內之王家
    第一代出售股份予長勝公司，長勝公司再出售股份予包含自
    訴人在內之王家第二代之假象，至於股份買賣之款項，針對
    王寶鳳出售予丙○○、甲○○之部分，即約定由丙○○、甲○○直接支付予王寶鳳，王寶鳳與丙○○、甲○○約定買賣
    價金轉為借款，分六期償還，惟丙○○、甲○○均僅各支付
    二期款項，嗣後即未再支付。若丙○○、甲○○未向王寶鳳
    購買股份，彼等何須於八十二年三月間、同年九月間，分別
    匯出三百八十一萬餘元之鉅款至王寶鳳之帳戶，而迄今並未
    請求返還？從而，丁○○本於消費借貸與繼承關係，請求丙○○、甲○○返還其餘借款並加計法定利息，係行使其法律
    上合法權利，自無任何為自己不法所有之意圖，更無自訴人
    所主張之訴訟詐欺。另丁○○於本院審理時業已供稱：伊在
    整理伊之養母即王寶鳳遺物時，找到王寶鳳、丙○○、甲○○、王森德的記帳卡，上面有丙○○、甲○○、王森德還款
    二次的紀錄，伊就去詢問伊之父親乙○○，乙○○告知伊這
    是丙○○、甲○○、王森德向王寶鳳買股份的錢，還有後面
    四期沒有還，伊再對照王寶鳳的存摺確認無誤，才在九十四
    年間以丙○○、甲○○、王森德等人為債務人聲請核發支付
    命令等語（見本院九十八年九月八日審判筆錄第八頁），是
    丁○○對於丙○○、甲○○聲請核發支付命令，請求彼等返
    還借款，係出於其自身決意，本難認係乙○○所指示或教唆
    ，而乙○○於該民事案件審理中以證人身分證述王寶鳳與丙○○、甲○○間關於股份買賣、金錢借貸之過程，核與相關
    證據相符，亦無任何不法，況丁○○並無任何訴訟詐欺得利
    之犯行，則正犯之行為既不存在，乙○○亦無教唆、幫助詐
    欺得利之犯行，自屬當然。
  (八)又丁○○對自訴人聲請發支付命令、請求返還借款，其主張
    之事實均係自訴人二人因買受惠勝公司之股份，故各向王寶
    鳳借款，至今均尚有一千二百零八萬六千元及利息未償還，
    其於歷次書狀上之關於事實經過之陳述，亦均不脫此一主張
    ，縱在細節上有所差異，但丁○○係本於繼承關係而向自訴
    人為請求，本非借貸關係之直接當事人，是對於王寶鳳與自
    訴人二人間之詳細借貸情形本難苛求其全盤了解，是其隨著
    案件審理之進行，相關卷證之顯示，而逐漸得以勾稽發現事
    實之全貌，尚與事理無違，當不得以其在訴訟前階段就事實
    細節描述未能完全，即認其主張不實，自屬當然。自訴人雖
    提出其等於七十九年間間向長勝公司購買股份之證券交易稅
    繳款書為證（見本院卷第一宗第二二頁至第三四頁），惟查
    ，自訴人向王寶鳳購買系爭股份既以如上所述透過長勝公司
    通謀虛偽意思表示之方式為之，則該繳款書即無足資為王寶
    鳳與自訴人間未有系爭股份買賣之證據，自屬當然。另自訴
    人雖聲請調取王寶鳳在臺北富邦銀行城東分行帳號0000
    00000000號帳戶八十二年三月十日至同年四月三十
    日、同年九月一日至同年十月三十一日之存提明細、金額二
    百萬元以上之取、存款相關傳票、匯款申請書，惟自訴代理
    人於本院九十八年六月二十九日行準備程序時供稱：係因「
    懷疑」被告乙○○指示劉建欽將款項再轉到王家其他人或公
    司帳戶，並非真正付款，只是做給國稅局看的而已；是自訴
    人僅屬空言臆測，而本件事證已臻明確，本院認已無調查必
    要。另自訴人雖聲請調取訴外人王賢焜之帳戶存提明細，惟
    自訴代理人於本院九十八年六月二十九日行準備程序時供稱
    王賢焜帳戶之款項往來與本案無關，則本院亦認無調查必要
    。
  (九)綜上各節，自訴人所提出之證據，並無法證明被告丁○○有
    何訴訟詐欺得利、行使偽造私文書之犯行，被告乙○○有何
    教唆、幫助詐欺得利之犯行。此外，復查無其他積極證據，
    足資證明被告二人確有自訴意旨所指之犯行，揆諸首揭規定
    及說明，本案既不能證明被告二人犯罪，即均應為其無罪判
    決之諭知，以免冤抑。
據上論斷，應依刑事訴訟法第三百四十三條、第三百零一條第一
項，判決如主文。
中    華    民    國    98    年    9     月    22    日
                     刑事第九庭 審判長法  官  林怡秀
                                      法  官  徐淑芬
                                      法  官  劉素如
上正本證明與原本無異。
如不服本判決應於收受送達後10日內向本院提出上訴書狀，並應
敘述具體理由；其未敘述上訴理由者，應於上訴期間屆滿後20日
內向本院補提理由書（均須按他造當事人之人數附繕本）「切勿
逕送上級法院」。
                                       書記官 陳育君
中    華    民    國    98    年    9     月    22    日


司法院資訊處製作；財團法人民間司法改革基金會備份。
